【裁判字號】    99,易,1064
【裁判日期】    990818
【裁判案由】    詐欺
【裁判全文】
臺灣臺南地方法院刑事判決              99年度易字第1064號
公  訴  人  臺灣臺南地方法院檢察署檢察官
被      告  甲○○
上列被告因詐欺案件，經檢察官聲請簡易判決處刑（九十九年度
偵字第七二０二號、第九八五一號），本院認為不宜，改依通常
程序審理，因被告於準備程序中就被訴事實為有罪之陳述，本院
合議庭裁定改依簡式審判程序審理，茲判決如下：
    主  文
甲○○幫助意圖為自己不法之所有，以詐術使人將本人之物交付
，處拘役肆拾日，如易科罰金，以新臺幣壹仟元折算壹日。
    事實及理由
一、本件犯罪事實及證據，因被害人陳玟錡遭詐騙部分因與被告
    甲○○並無關連，且業據檢察官於本院審理時予以減縮，而
    應將記載於聲請簡易判決處刑書犯罪事實欄及證據清單中關
    於被害人陳玟錡遭詐騙之經過及其供述與非供述證據均予刪
    除外，餘均引用檢察官聲請簡易判決處刑書之記載（如附件
    ）。
二、按本件被告甲○○所犯係死刑、無期徒刑、最輕本刑為三年
    以上有期徒刑以外之罪，其於準備程序就前揭被訴犯罪事實
    為有罪之陳述，經本院告知簡式審判程序之旨，並聽取其與
    公訴人之意見後，認無不得或不宜改依簡式審判程序進行之
    處，爰依刑事訴訟法第二百七十三條之一第一項、第二百八
    十四條之一之規定，裁定改行簡式審判程序審理，並依法不
    受同法第一百五十九條第一項證據能力之限制，合先敘明。
三、按刑法上之幫助犯，係對於犯罪與正犯有共同之認識，而以
    幫助之意思，對於正犯資以助力，而未參與實施犯罪之行為
    者而言，有最高法院八十八年度臺上字第一二七０號判決意
    旨可資參照。而本案依被害人丁○○及乙○○之指述，並不
    足以認定其二人遭詐欺過程中，曾直接與被告間有何接觸或
    聯繫，是被告將其向威寶電信公司所申請使用之0000000000
    號行動電話SIM卡出售予姓名年籍不詳綽號「阿文」之成年
    男子，而使被害人二人遭不詳人士詐騙而匯款入上開帳戶之
    行為，充其量僅足認定被告所為係詐欺取財犯罪構成要件以
    外之幫助行為，尚難遽認與前述詐欺犯罪行為人本於共同犯
    罪之犯意聯絡，而有參與或分擔詐欺之犯行。況使用他人行
    動電話犯罪者，本欲利用他人電話以隱瞞自己身份而逃避檢
    警追緝，然被告主觀上有無將使用其行動電話SIM卡者所實
    施之詐欺犯行，視為己身犯行之共同犯意聯絡，實非無疑。
    而本案既查無證據足資證明被告有共同詐欺取財之犯意聯絡
    及行為分擔，自應認被告提供行動電話SIM卡予「阿文」使
    用之犯行，僅止於幫助詐欺之犯意，而為詐欺構成要件以外
    之行為。是核被告所為，係犯刑法第三十條第一項、第三百
    三十九條第一項幫助詐欺取財罪。其以一幫助詐欺行為，同
    時侵害被害人丁○○及乙○○之財產法益，為同種想像競合
    犯，應依刑法第五十五條之規定，僅論以一幫助詐欺取財罪
    。又按幫助犯係從犯，係從屬於正犯而成立，刑法上既無「
    共同幫助」之情，當亦無「幫助共同」可言，是被告所幫助
    之詐欺集團成員相互間，就上開詐欺取財犯行，縱有犯意聯
    絡及行為分擔，均為共同正犯，仍無須論以被告有幫助共同
    詐欺取財之必要，附此敘明。另被告為幫助犯，依刑法第三
    十條第二項規定，依正犯之刑減輕之。爰審酌被告前僅於民
    國九十七年間因違背安全駕駛案件，業經檢察官為緩起訴處
    分確定，並已於九十八年六月十一日緩起訴期滿執行完畢，
    有卷附臺灣高等法院被告前案紀錄表一份可按，素行尚可，
    明知現今社會詐騙集團猖獗，被害人事後因詐騙集團利用人
    頭手機隱匿身分而追償不易之事時有耳聞，僅因經濟狀況不
    佳，即經由友人介紹出售自己之行動電話SIM卡輾轉供詐欺
    集團使用，增加被害人事後追索，尋求救濟之困難，並使犯
    罪之追查趨於複雜，所為危害社會秩序非輕，而其出售行動
    電話SIM卡之所得為新臺幣（下同）一千四百元，至今尚未
    賠償被害人損害共四千九百七十六元，惟其犯後坦承犯行，
    態度良好，且被害人所受損害不高等一切情狀，量處如主文
    所示之刑，並諭知易科罰金之折算標準，以示懲儆。
四、依刑事訴訟法第二百七十三條之一第一項、第二百九十九條
    第一項前段、第三百十條之二、第四百五十四條第二項，刑
    法第三十條第一項前段、第二項、第三百三十九條第一項、
    第五十五條、第四十一條第一項前段，刑法施行法第一條之
    一，判決如主文。
五、如不服本判決，應自收受送達後十日內，以書狀向本院提出
    上訴。
本案經檢察官丙○○到庭執行職務。
中    華    民    國    99    年    8     月    18    日
                      刑事第三庭  法  官  劉秀君
以上正本證明與原本無異。
如不服本判決應於收受本判決後10日內向本院提出上訴書狀，並
應敘述具體理由。其未敘述上訴理由者，應於上訴期間屆滿後20
日內向本院補提理由書狀（均須按他造當事人之人數附繕本）「
切勿逕送上級法院」。
                                  書記官  曾盈靜
中    華    民    國    99    年    8     月    19    日
附錄法條：
刑法第339條
意圖為自己或第三人不法之所有，以詐術使人將本人或第三人之
物交付者，處 5 年以下有期徒刑、拘役或科或併科 1 千元以下
罰金。
以前項方法得財產上不法之利益或使第三人得之者，亦同。
前二項之未遂犯罰之。
附件：
臺灣臺南地方法院檢察署檢察官聲請簡易判決處刑書
                                      99年度偵字第7202號
                                      99年度偵字第9851號
    被      告  甲○○  男  48歲（民國○○年○月○○日生）
                        住臺南縣白河鎮糞箕湖18之1號
                        國民身分證統一編號：Ｚ000000000號
上列被告因詐欺案件，業經偵查終結，認為宜聲請以簡易判決處
刑，茲將犯罪事實及證據並所犯法條分敘如下：
            犯罪事實
一、甲○○能預見將行動電話門號交予他人使用，可能被作為犯
    罪集團實施詐欺取財之犯罪工具，猶基於幫助詐欺之不確定
    故意，於民國99年2月2日在嘉義市某街頭處所，將其甫向「
    威寶電信公司」所申辦行動電話門號『0000000000』之SIM
    卡，以新台幣（下同）300元之代價，讓售給某真實姓名年
    籍不詳自稱「阿文」之成年男子；繼詐欺集團成員取得甲○○上開手機門號SIM卡後，先後在電腦網路「露天拍賣網站
    」上，分別刊登販售『紙尿布』、『惠而浦微波爐』、『電
    磁爐』等之虛偽訊息，並以甲○○上開手機門號作為聯絡工
    具，致使丁○○、陳玟錡、乙○○等三人陷於錯誤，分別依
    指示於：99年2月25日12時45分許296元，由丁○○匯款
    2,680元至黃士品（涉幫助詐欺罪嫌，另案偵辦中）名下「
    合作金庫商業銀行彰營分行」帳戶內、99年3月3日12時2
    分許，由陳玟錡匯款2,510元（含手續費10元）至詹鈞瑋（
    涉幫助詐欺罪嫌，另案偵辦中）名下「台北富邦銀行雙連分
    行」帳戶內、99年3月3日12時18分許，由乙○○匯款
    2,296元至詹鈞瑋上開「台北富邦銀行雙連分行」帳戶內。
    嗣丁○○、陳玟錡、乙○○三人發覺受騙後，分別報請警方
    處理而查獲上情。
二、案經桃園縣政府警察局平鎮分局報告暨臺北市政府警察局中
    山分局報由臺灣臺北地方法院檢察署呈請臺灣高等法院檢察
    署檢察長核轉本署偵辦。
            證據並所犯法條
一、證據清單及待證事實
（一）人的證據清單
┌──┬────────┬───────────┬─────┐
│編號│證據名稱        │待證事實              │備註      │
├──┼────────┼───────────┼─────┤
│一  │被告甲○○於偵查│被告甲○○於偵查中坦承│99年度核交│
│    │中之自白（認罪）│認罪不諱；並稱：『我朋│字第2291號│
│    │                │友叫我辦易付卡給他用，│卷宗      │
│    │                │他跟我一起去嘉義市某通│第16.17頁 │
│    │                │訊行辦的，我一辦完就交│          │
│    │                │給他，我一共辦了4、5支│          │
│    │                │門號的SIM卡給他，都是 │          │
│    │                │同一天辦的。』、『一支│          │
│    │                │300元，我共拿了1,400元│          │
│    │                │，（SIM卡）我都是給同 │          │
│    │                │一人，那人是我朋友鄭進│          │
│    │                │順介紹的。』、『鄭進順│          │
│    │                │說他可以介紹一個朋友給│          │
│    │                │我認識，我辦號碼給他，│          │
│    │                │他可以給我錢，因此我就│          │
│    │                │同意了，後來就跟阿文去│          │
│    │                │辦門號。』等語。      │          │
├──┼────────┼───────────┼─────┤
│二  │被害人丁○○、陳│分別於上開時間，遭詐騙│桃園縣政│
│    │玟錡、乙○○於警│匯款之事實。          │  府警察局│
│    │詢中之指述      │                      │  平鎮分局│
│    │                │                      │  警卷宗  │
│    │                │                      │  第5頁   │
│    │                │                      │臺灣臺北│
│    │                │                      │  地方法院│
│    │                │                      │  檢察署99│
│    │                │                      │  年度偵字│
│    │                │                      │  第11535 │
│    │                │                      │  號卷宗  │
│    │                │                      │  第11頁及│
│    │                │                      │  第41頁  │
└──┴────────┴───────────┴─────┘
（二）物的證據清單
┌──┬────────┬───────────┬─────┐
│編號│證據名稱        │待證事實              │備註      │
├──┼────────┼───────────┼─────┤
│一  │被害人丁○○、陳│分別於上開時間，遭詐騙│桃園縣政│
│    │玟錡、乙○○等人│各匯款2,680元、2,510元│  府警察局│
│    │之匯款交易明細表│、2,296元至詹鈞瑋、黃 │  平鎮分局│
│    │共3紙           │士品之銀行帳戶內。    │  警卷宗  │
│    │                │                      │  第8頁   │
│    │                │                      │臺灣臺北│
│    │                │                      │  地方法院│
│    │                │                      │  檢察署99│
│    │                │                      │  年度偵字│
│    │                │                      │  第11535 │
│    │                │                      │  號卷宗  │
│    │                │                      │  第15頁及│
│    │                │                      │  第55頁  │
├──┼────────┼───────────┼─────┤
│二  │詹鈞瑋台北富邦銀│被害人陳玟錡遭詐騙匯款│臺灣臺北地│
│    │行雙連分行帳戶之│2,500元及被害人乙○○ │方法院檢察│
│    │開戶資料及交易明│遭詐騙匯款2,296元，均 │署99年度偵│
│    │細表            │分別進入詹鈞瑋之金融帳│字第11535 │
│    │                │戶內。                │號卷宗第  │
│    │                │                      │109至112頁│
├──┼────────┼───────────┼─────┤
│三  │黃士品合作金庫商│被害人丁○○遭詐騙匯款│99年度核交│
│    │業銀行彰營分行帳│2,680元進入黃士品金融 │字第2291號│
│    │戶之開戶資料及交│帳戶內。              │卷宗      │
│    │易明細表        │                      │第4至10頁 │
├──┼────────┼───────────┼─────┤
│四  │詐騙集團刊登於露│詐騙集團於網路上刊登不│臺灣臺北地│
│    │天拍賣之販售「電│實販售「電磁爐」之網頁│方法院檢察│
│    │磁爐」之網頁資料│訊息。                │署99年度偵│
│    │                │                      │字第11535 │
│    │                │                      │號卷宗    │
│    │                │                      │第46至49頁│
├──┼────────┼───────────┼─────┤
│五  │威寶電信公司資料│門號0000000000號之申辦│99年度核交│
│    │查詢表          │人係被告甲○○。      │字第2291號│
│    │                │                      │卷宗      │
│    │                │                      │第1.2頁   │
│    │                │                      │          │
└──┴────────┴───────────┴─────┘
二、核被告甲○○上開所為，係犯刑法第339條第1項詐欺罪之幫
    助犯罪嫌。
三、依刑事訴訟法第451條第1項聲請逕以簡易判決處刑。
      此致
臺灣臺南地方法院
中    華    民    國    99    年    6     月    30    日
                              檢察官  劉  聰  熙
本件證明與原本無異
中    華    民    國    99    年    7     月    6     日
                              書記官  林  茂  松
附錄所犯法條：
刑法第339條
意圖為自己或第三人不法之所有，以詐術使人將本人或第三人之
物交付者，處 5 年以下有期徒刑、拘役或科或併科 1 千元以下
罰金。
以前項方法得財產上不法之利益或使第三人得之者，亦同。
前二項之未遂犯罰之。
附記事項：
本件係依刑事訴訟法簡易程式辦理，法院簡易庭得不傳喚被告、
輔佐人、告訴人、告發人等出庭即以簡易判決處刑；被告、被害
人、告訴人等對告訴乃論案件如已達成民事和解而要撤回告訴或
對非告訴乃論案件認有受傳喚到庭陳述意見之必要時，請即另以
書狀向簡易法庭陳述或請求傳訊。

司法院資訊處製作；財團法人民間司法改革基金會備份。
